臺灣高等法院高雄分院刑事判決　　　 100年度上訴字第1673號
上　訴　人
即　被　告　李永基
上列上訴人因毒品危害防制條例案件，不服臺灣高雄地方法院10
0 年度審訴字第2403號中華民國100 年9 月19日第一審判決（起
訴案號：臺灣高雄地方法院檢察署100 年度毒偵字第3534號），
提起上訴，本院判決如下：
    主  文
上訴駁回。
    事  實
一、李永基前於民國（下同）89年間因施用毒品案件，經臺灣高
    雄地方法院以89年度毒聲字第1789號裁定送觀察勒戒後，因
    無繼續施用毒品傾向，而於89年3 月14日執行完畢釋放，並
    經臺灣高雄地方法院檢察署檢察官以89年度毒偵字第1592號
    為不起訴處分確定。復於上開觀察勒戒執行完畢釋放後5 年
    內，於91年間再因施用毒品案件，經臺灣高雄地方法院以91
    年度毒聲字第1463號裁定送觀察勒戒後，因認有繼續施用毒
    品傾向，再以91年度毒聲字第3666號裁定令入戒治處所施以
    強制戒治，於92年7 月2 日執行完畢，並經同院以91年度訴
    字第2088號判處有期徒刑7 月確定。又因施用毒品、竊盜、
    傷害、毀損等案件，經臺灣高雄地方法院分別以95年度訴字
    第321 號判處有期徒刑10月、94年度簡字第6939號判處有期
    徒刑6 月、95年度易字第893 號判處有期徒刑1 年、95年度
    簡字第974 號判處應執行有期徒刑3 月、3 月確定，經聲請
    合併定應執行刑為有期徒刑2 年7 月，嗣經減刑為1 年3 月
    15日，於96年7 月16日因徒刑執行完畢出監。詎不知悔改，
    基於施用第一級毒品海洛因之犯意，於100 年4 月13日12時
    許，在高雄市鳳山區○○○路附近之不詳地點，以針筒注射
    方式，施用第一級毒品海洛因1 次。嗣於100 年4 月13日15
    時10分許，為警在高雄市鳳山區○○○路58巷口查獲，扣得
    第一級毒品海洛因1 小包（驗前淨重0.035 公克，驗後淨重
    0.025 公克），經採集尿液送驗後呈嗎啡、可待因陽性反應
    ，而查悉上情。
二、案經高雄市政府警察局鳳山分局移送臺灣高雄地方法院檢察
    署檢察官偵查起訴。
    理  由
一、上開事實，業據上訴人即被告李永基坦承不諱；其為警查獲
    時所採尿液經送檢驗結果，確呈嗎啡、可待因之陽性反應，
    此有扣押物品清單、扣押物品目錄表、高雄市政府警察局鳳
    山分局偵辦毒品案件嫌疑人尿液採集編號對照表、高雄市政
    府警察局採集尿液檢體監管記錄表、臺灣檢驗科技股份有限
    公司濫用藥物尿液檢驗報告各1 份（參警卷第6 、10、11頁
    ，偵卷第7 、10頁）在卷可稽。另扣案之第一級毒品海洛因
    1 包，經送鑑驗結果，確含海洛因成分（驗前淨重0.035 公
    克，驗後淨重0.025 公克），此有高雄市立凱旋醫院濫用藥
    物成品檢驗鑑定書1 份（參偵卷第9 頁）附卷可稽；而警方
    於100 年4 月13日搜索被告之身體及處所，警方已依規定出
    示身分證件，並經被告同意搜索，亦有被告警詢筆錄及自願
    同意搜索書可憑（見警卷第1 頁背面、第4 頁）。綜上所述
    ，被告上開任意性之自白核與事實相符，自得採為論罪科刑
    之依據，是本案事證已臻明確，被告犯行洵堪認定，應予依
    法論科。
二、按毒品危害防制條例於92年7 月9 日修正公布，自93年1 月
    9 日施行，其中第20條、第23條將施用毒品之刑事處遇程序
    程序，區分為「初犯」及「5 年內再犯」、「5 年後再犯」
    。依其立法理由之說明：「初犯」，經觀察、勒戒或強制戒
    治後，應為不起訴處分或不付審理之裁定；經觀察、勒戒或
    強制戒治執行完畢釋放後，「5 年內再犯」者，因其再犯率
    甚高，原實施之觀察、勒戒及強制戒治既已無法收其實效，
    爰依法追訴或裁定交付審理。至於經觀察、勒戒或強制戒治
    執行完畢釋放後，「5 年後再犯」者，前所實施之觀察、勒
    戒或強制戒治已足以遮斷其施用毒品之毒癮，為期自新及協
    助其斷除毒癮，仍適用「初犯」規定，先經觀察、勒戒或強
    制戒治之程序。從而依修正後之規定，僅限於「初犯」及「
    5 年後再犯」2 種情形，始應先經觀察、勒戒或強制戒治程
    序。倘被告於5 年內已再犯，經依法追訴處罰，縱其第3 次
    （或第3 次以上）再度施用毒品之時間，在初犯經觀察、勒
    戒或強制戒治執行完畢釋放5 年以後，已不合於「5 年後再
    犯」之規定，且因已於「5 年內再犯」，顯見其再犯率甚高
    ，原實施觀察、勒戒或強制戒治，已無法收其實效，即應依
    該條例第10條處罰（最高法院95年5 月9 日第7 次刑事庭會
    議決議參照）。本件被告前因施用毒品案件，經送觀察勒戒
    ，於89年3 月14日執行完畢，嗣因施用毒品案件，經臺灣高
    雄地方法院裁定觀察勒戒、強制戒治，並以91年度訴字第20
    88號判處有期徒刑7 月確定，經與他案接續執行，於93年11
    月8 日縮短刑期假釋出監，並交付保護管束，至94年3 月31
    日期滿未經撤銷假釋，視為徒刑執行完畢，有臺灣高等法院
    被告前案紀錄表1 份在卷可按，故被告於前述觀察勒戒執行
    完畢釋放後，5 年內再犯上開施用毒品罪，並經判決確定，
    則其再度犯本件施用毒品犯行，雖距前述強制戒治執行完畢
    釋放後已逾5 年，揆諸前開說明，仍應依法論科。
三、核被告李永基所為，係犯毒品危害防制條例第10條第1 項之
    施用第一級毒品罪。被告因施用而持有海洛因之低度行為，
    應為施用之高度行為所吸收，不另論罪。又被告因施用毒品
    、竊盜、傷害、毀損等案件，經臺灣高雄地方法院分別以95
    年度訴字第321 號判處有期徒刑10月、94年度簡字第6939號
    判處有期徒刑6 月、95年度易字第893 號判處有期徒刑1 年
    、95年度簡字第974 號判處應執行有期徒刑3 月、3 月確定
    ，經聲請合併定應執行刑為有期徒刑2 年7 月，嗣經減刑為
    1 年3 月15日，於96年7 月16日因徒刑執行完畢出監，有臺
    灣高等法院被告前案紀錄表1 份在卷可查，其於上開有期徒
    刑執行完畢後5 年內，故意再犯本件有期徒刑以上之罪，為
    累犯，應依刑法第47條第1 項之規定加重其刑。又檢察官於
    起訴書犯罪事實欄一第11至13行所載之被告前科「因施用毒
    品案件，經高雄地院以98年度審訴字第480 、820 、2027號
    各判處有期徒刑8 月確定，嗣經定應執行刑1 年10月，於10
    0 年1 月29日縮刑執行完畢」等語，以為本件累犯認定之時
    點，經查被告另涉犯有販賣第一級毒品案件尚在審理中（犯
    罪時間：97年12月30日，經最高法院於100 年7 月20日以10
    0 年台上字3909號撤銷原判決，發回本院100 年度上更二字
    第80號審理中），與上開3 案均合於定應執行刑之要件，惟
    尚未確定，且未經該管檢察官向法院聲請定其應執行之刑，
    有臺灣高等法院被告前案紀錄表、上開刑事判決書各1 份在
    卷可參，是揆諸上開說明，起訴書上所載之執行完畢之情形
    僅係部分形式上先予執行，尚難謂已執行完畢，該部分自不
    構成累犯，公訴意旨認上開3 案應已執行完畢，容有未洽，
    是基上所述，本件宜以上開事實欄一記載之前科作為累犯認
    定之依據，併予指明。
四、原審以被告李永基施用第一級毒品，罪證明確，適用毒品危
    害防制條例第10條第1 項、第18條第1 項前段，刑法第11條
    、第47條第1 項之規定，審酌被告歷經觀察勒戒、強制戒治
    ，然仍未戒除毒癮，顯見其意志不堅，惟念其施用毒品之行
    為，究屬戕害自己身心，尚未危害他人，且於法院審理中已
    坦承犯行，犯罪後態度良好，及其他一切情狀，量處有期徒
    刑10月，並以檢察官求處有期徒刑1 年，尚嫌過重。另以：
    扣案之海洛因1 包，經鑑驗後確含第一級毒品海洛因成分無
    訛，業如前述（驗前淨重0.035 公克，驗後淨重0.025 公克
    ），應依毒品危害防制條例第18條第1 項前段之規定，不問
    屬於被告與否，均沒收銷燬之，其包裝袋因殘留微量海洛因
    毒品而難以析離，視同毒品整體，併依前開規定沒收銷燬之
    ；至鑑驗耗用之海洛因既已滅失，自無庸再予宣告沒收銷燬
    。原審認事用法核無違誤，量刑亦稱妥適，被告上訴意旨以
    警方未出示身分證件及未經被告同意即行搜索，其搜索違法
    ，及原審量刑過重云云，而指摘原判決不當，為無理由，應
    予駁回。
據上論斷，應依刑事訴訟法第368條，判決如主文。
本案經檢察官王登榮到庭執行職務。
中    華    民    國  100     年    12    月    29    日
                  刑事第十庭    審判長法  官  陳中和
                                      法  官  蔡國卿
                                      法  官  邱永貴
以上正本證明與原本無異。
如不服本判決應於收受本判決後10日內向本院提出上訴書狀，其
未敘述上訴理由者，並得於提起上訴後10日內向本院補提理由書
狀（均須按他造當事人之人數附繕本）「切勿逕送上級法院」。
中    華    民    國  100     年    12    月    29    日
                                      書記官  盧雅婷
附錄本判決論罪科刑法條：
毒品危害防制條例第10條
施用第一級毒品者，處6月以上5年以下有期徒刑。
施用第二級毒品者，處3年以下有期徒刑。